臺灣臺南地方法院刑事判決
110年度金訴字第544號
公  訴  人  臺灣臺南地方檢察署檢察官
被      告  李宥侖



上列被告因詐欺等案件，經檢察官提起公訴（110年度偵字第184
94號），被告於準備程序中就被訴事實為有罪之陳述，經本院合
議庭裁定由受命法官獨任進行簡式審判程序後，本院判決如下：
    主  文
李宥侖犯三人以上共同詐欺取財罪共四罪，各處有期徒刑壹年壹
月。應執行有期徒刑壹年陸月。
    事實及理由
一、犯罪事實：李宥侖（原名：李景隆）於民國110年4月29前某
    日起，加入真實姓名年籍不詳暱稱「水」、「M」、「傑」、
    「滿堂紅」等人所組成之3人以上詐騙集團（涉犯組織犯罪
    防制條例罪嫌部分，業經臺灣臺中地方檢察署檢察官以110
    年度偵字第24907號案件提起公訴），由李宥侖擔任收水工
    作，負責向車手收取提領之詐欺款項，並得獲取提領款項0.
    5%之報酬。李宥侖與該詐騙集團成員共同意圖為自己不法之
    所有，基於3人以上共同為詐欺取財及洗錢之犯意，先由該
    集團成員，於附表一所示時間，以附表一所示方式，詐騙附
    表一所示被害人，而使附表一所示被害人因陷於錯誤，匯出
    附表一所示款項至附表一所示為郭明智（涉犯詐欺等罪嫌部
    分，另為偵辦中）所申設之台新國際商業銀行帳號000-0000
    0000000000號帳戶（下稱台新銀行帳戶）、國泰世華商業銀
    行帳號000-000000000000號帳戶（下稱國泰世華帳戶），再
    由郭明智依指示於附表二所示時間，提領如附表二所示之款
    項後，於附表二所示時、地，交付附表二所示金額與李宥侖
    ，並由李宥侖將該款項繳回詐騙集團上手。嗣因附表一所示
    等人察覺受騙報警處理，經警調閱監視器錄影畫面後，循線
    查悉上情。案經陳怡穎訴由臺南市政府警察局第二分局報告
    臺灣臺南地方檢察署檢察官偵查起訴。
二、本件被告李宥侖所犯係死刑、無期徒刑、最輕本刑為3年以
    上有期徒刑以外之罪，其於準備程序中就被訴事實為有罪之
    陳述，經法官告知簡式審判程序之旨，並聽取公訴人及被告
    之意見後，認宜為簡式審判程序，依刑事訴訟法第273條之1
    第1項規定，裁定進行簡式審判程序加以審理，則依據刑事
    訴訟法第273條之2、同法第159條第2項之規定，不適用傳聞
    法則有關限制證據能力之相關規定；並得依同法第310條之2
    之準用同法第454條之規定製作略式判決書（僅記載「證據
    名稱」），合先敘明。
三、上揭犯罪事實，有下列證據可資佐證：
　㈠被告於警詢、偵訊及本院準備程序中之自白。
　㈡證人即共案被告郭明智於警詢及偵查中之證述、被害人黃如
    瑩、簡瑀姮、胡雅婷、陳怡穎警詢中之指述。
　㈢卷附詐騙通話紀錄影本、內政部警政署反詐騙諮詢專線紀錄
    表各1份（被害人黃如瑩）；自動櫃員機轉帳交易明細表2紙
    、新北市政府警察局三重分局中興橋派出所受理詐騙帳戶通
    報警示簡變格式表2份（被害人簡瑀姮）；自動櫃員機轉帳
    交易明細表影本、內政部警政署反詐騙諮詢專線紀錄表、臺
    北市政府警察局大同分局民族路派出所受理詐騙帳戶通報警
    示簡變格式表各1份（被害人胡雅婷）；自動櫃員機轉帳交
    易明細表影本5張、內政部警政署反詐騙諮詢專線紀錄表各1
    份（告訴人陳怡穎）；郭明智台新銀行、國泰世華銀行歷史
    交易明細表各1份、監視器畫面翻拍照片數張。
四、論罪科刑
  ㈠核被告所為，係犯刑法第339條之4第1項第2款之3人以上共同
    犯詐欺取財、洗錢防制法第14條第1項之洗錢等罪，被告所
    犯前開數罪名，為想像競合犯，應依刑法第55條前段規定，
    從一重依3人以上共同犯詐欺取財罪名處斷；被告與「水」
    、「M」、「滿堂紅」、「傑」以及其等所屬詐欺集團成員
    間，有犯意聯絡及行為分擔，均為共同正犯。被告所犯上開
    4罪間，犯意各別，行為互殊，應分論併罰。
  ㈡爰審酌我國詐欺事件頻傳，嚴重損及社會治安及國際形象，
    而偵查機關因人頭帳戶氾濫，提領贓款車手的斷點，導致查
    緝不易，受害人則求償無門，成為犯罪偵查之死角，相關權
    責機關無不透過各種方式極力呼籲及提醒，而被告僅因貪圖
    小利，不詳查工作內容是否合法正當，即為詐欺集團從事收
    水工作，負責自提領款項之車手收取詐欺款項，而與前述詐
    欺集團成員共同違犯本案犯行；且被告之行為已為詐騙集團
    成員製造斷點，使該詐欺集團之其他成員得以隱身幕後、實
    際獲取本案犯罪所得，致被害人難於追償，不僅侵害他人之
    財產法益，更增加犯罪查緝之困難，助長詐騙歪風，嚴重影
    響社會治安及人與人間之互信，行為實有不當；兼衡被告於
    本案中之分工、涉案情節，及其所自述之智識程度、家庭經
    濟狀況、犯後坦承犯行，雖因被害人路途遙遠不欲前來台南
    與被告進行調解，然被告仍在本院的協調下，自承願意賠償
    被害人所受之損害，將被害人所受損失金額分期給付，匯入
    被害人所提供之金融帳戶，以此方式來賠償被害人，本院已
    見被害確實有悔悟之意思等一切情狀，分別量處如主文所示
    之刑，並定其應執行之刑。
  ㈢沒收部分：
    ⑴按犯罪所得，屬於犯罪行為人者，沒收之，於全部或一部
      不能沒收或不宜執行沒收時，追徵其價額，刑法第38條之
      1第1項、第3項亦有明文。而共同正犯之犯罪所得，沒收
      或追徵，應就各人所分得之數額分別為之；先前對共同正
      犯採連帶沒收犯罪所得之見解，已不再援用及供參考（最
      高法院104年第13次刑事庭會議決議意旨參照），所謂各
      人「所分得」，係指各人「對犯罪所得有事實上之處分權
      限」，法院應視具體個案之實際情形而為認定；倘若共同
      正犯各成員內部間，對於不法利得分配明確時，自應依各
      人實際分配所得沒收（最高法院104年度台上字第3937號
      判決意旨參照）。
    ⑵被吿供稱，參與本件犯行，可以取得所收取款項金額千分
      之五計算之報酬，合計被告共獲得1,470元之報酬，雖均
      未扣案，但既屬被告犯罪之所得，本應依刑法第38條之1
      第1項、第3項規定宣告沒收，並於全部或一部不能沒收或
      不宜執行沒收時，追徵其價額。然被告已承諾分期給付賠
      償被害人所受之損害，若再執行沒收，恐有過苛之虞，爰
      依刑法第38條之2第2項規定，不予宣告沒收。
據上論結，應依刑事訴訟法第273條之1第1項、第299條第1項前
段，洗錢防制法第14條第1項，刑法第339條之4第1項第2款、第2
8條、第51條第5款、第38條之2第2項，判決如主文。
本案經檢察官鄭聆苓提起公訴，檢察官李佳潔到庭執行職務。
中　　華　　民　　國　　111 　年　　5 　　月　　26　　日
　　　　　　　　　刑事第七庭    法　官　鄭銘仁
以上正本證明與原本無異。
如不服本判決應於收受本判後20日內向本院提出上訴書狀，並應
敘述具體理由。其未敘述上訴理由者，應於上訴期間屆滿後20日
內向本院補提理由書狀（均須按他造當事人之人數附繕本）「切
勿逕送上級法院」。
  　　　　　　　　　　　　　　　書記官　陳姝妤
中　　華　　民　　國　　111 　年　　5 　　月　　30　　日
附錄本案論罪科刑法條：
洗錢防制法第14條
有第二條各款所列洗錢行為者，處7年以下有期徒刑，併科新臺
幣5百萬元以下罰金。
前項之未遂犯罰之。
前二項情形，不得科以超過其特定犯罪所定最重本刑之刑。

中華民國刑法第339條之4
犯第339條詐欺罪而有下列情形之一者，處1年以上7年以下有期
徒刑，得併科1百萬元以下罰金：
一、冒用政府機關或公務員名義犯之。
二、三人以上共同犯之。
三、以廣播電視、電子通訊、網際網路或其他媒體等傳播工具，
    對公眾散布而犯之。
前項之未遂犯罰之。
附表一：
編號 告訴人/被害人 詐欺方式 匯款時間 匯款帳號 匯入帳號 金額   1 黃如瑩 詐欺集團成員於110年4月29日20時45分許，以電話假冒電商業者客服人員、銀行或郵局業者聯絡黃如瑩並佯稱：操作設定錯誤需網路轉帳解除云云，黃如瑩因而受騙而依指示匯款。 110年4月29日20時45分許 000-000000000 郭明智台新銀行帳戶 3萬1,999元 2 簡瑀姮 詐欺集團成員於110年4月29日某時許，以電話假冒電商業者客服人員聯絡簡瑀姮並佯稱：操作設定錯誤需網路轉帳解除云云，簡瑀姮因而受騙而依指示匯款。 110年4月29日20時42分許 000-000000000 郭明智台新銀行帳戶 2萬8,096元    110年4月29日21時44分許 000-000000000 郭明智國泰世華銀行帳戶 2萬123元    110年4月29日21時46分許 000-000000000  4,321元 3 胡雅婷 詐欺集團成員於110年4月29日18時許，以電話假冒誠品書店、臺灣銀行客服人員聯絡胡雅婷並佯稱：升級會員遭設定自動扣款，需依指示操作解除云云，胡雅婷因而受騙而依指示匯款。 110年4月29日20時48分許 000-000000000 郭明智台新銀行帳戶 2萬9,985元   4 陳怡穎 詐欺集團成員於110年4月29日19時30分許，以電話假冒墊腳石書店業者客服人員、銀行業者聯絡黃如瑩並佯稱：操作設定VIP會員錯誤，需網路轉帳解除自動扣繳云云，陳怡穎因而受騙而依指示匯款。 110年4月29日20時47分許 000-000000000 郭明智台新銀行帳戶 2萬9,987元    110年4月29日21時17分許 自動櫃員機現金存款 郭明智國泰世華銀行帳戶 3萬元    110年4月29日21時18分許   3萬元    110年4月29日21時45分許  郭明智台新銀行帳戶 3萬元 

附表二(車手取款及交付款項時間、地點、金額)：
編號 取款時間 取款帳戶 取款金額 匯款之告訴人/被害人 交款時間 交款地點 交付金額   1 110年4月29日20時50分許 郭明智台新銀行帳戶 8萬8,000元 簡瑀姮、黃如瑩、陳怡穎、胡雅婷 110年4月29日21時2分許 臺南市中西區正興街與正德街口附近 12萬元   2 110年4月29日20時58分許  3萬2,000元       3 110年4月29日21時24分許 郭明智國泰世華帳戶 10萬元 陳怡穎 110年4月29日21時58分許 臺南市中西區忠義路某便利超商 17萬4,000元   4 110年4月29日21時25分許  2萬元       5 110年4月29日21時52分許  2萬4,000元 簡瑀姮      6 110年4月29日21時53分許 郭明智台新銀行帳戶 2萬元 陳怡穎      7 110年4月29日21時54分許  1萬元